臺灣彰化地方法院民事判決　94年度訴字第37號
原　　　告　甲○
訴訟代理人　陳呈雲律師
被　　　告　順益汽車股份有限公司彰化分公司
法定代理人　丙○○
訴訟代理人　林道啟律師
上列當事人間請求買賣標的物瑕疵擔保損害賠償事件，本院於
民國九十四年十一月二日言詞辯論終結，判決如下：
    主  文
原告之訴及假執行之聲請均駁回。
訴訟費用由原告負擔。
    事實及理由
壹、原告方面：
  一、原告甲○於民國九十三年六月三十日，以分期付款方式向
      被告順益汽車股份有限公司彰化分公司 (下稱順益汽車彰
      化分公司）所屬彰化營業所 (設址：彰化縣彰化市○○路
      ○段四八二號）購買中華三陵廠牌、LG1.63SA型式、車牌
      號碼五三五二-HX號自小客車乙輛，約定價款為新台幣（
      下同）五十五萬五千二百九十六元，並已繳交頭期款五萬
      元整，其餘款項以每月繳交三萬元整，以向金融機構辦理
      分期付款方式繳納，目前原告需按月繳納分期款中，有關
      該輛自小客車分期繳納資料在被告公司處，原告目前係受
      被告催繳貸款。茲被告所出售之該輛車牌號碼五三五二
      -HX號自小客車，於交車予原告駕駛里程滿一仟公里時原
      告發覺該輛車煞車系統有問題，遂於駛回被告公司保養廠
      修理。惟被告公司車廠保養人員知情煞車系統確實故障，
      曾允諾維修處理，並要求原告先將車駛回行駛，並稱摘日
      將車運回總廠拆解維修。然而孰料過多日卻仍均未處理，
      亦未曾接獲維修廠通知，原告以為該輛車煞車系統應沒有
      重大故障，因此陸續使用。孰料原告於九十三年八月二十
      五日颱風天凌晨，行駛於台中縣沙鹿鎮○○路與文昌路口
      ，因閃避另一輛車號不詳自小客車，而因煞車器故障，煞
      車失靈，撞擊道路分隔島致車毀，原告受有：腹部挫傷合
      併胰臟尾端斷裂及左側腎臟梗塞、胰臟廔管、左手臂、右
      側大腿及左側膝蓋撞挫傷等等傷害。經急送台中縣梧棲鎮
      童綜合醫院急診住院於加護病房觀察，其中曾經遭醫院發
      病危通知書。至同年月二十六日轉一般病房住治療，迄九
      十三年十月八日始得出院，一共住院期間即長達四十五日
      之久，而且其後仍需一直門診追蹤及後續治療，痊癒期限
      可謂遙遙無期。原告因上揭時、地車禍肇事，雖經醫治迄
      今已有九個月餘之期間，原告卻仍有腹部挫傷合併胰臟尾
      端斷裂、左側腎臟梗塞、萎縮，胰臟廔管。因此左側腎臟
      已無功能，有潛在腎衰竭危險，只能從事輕便工作。原告
      此種傷殘應屬於勞工保險殘廢給付標準表所載之第九等級
      殘廢，因此原告實無工作謀生能力，甚或須經常至醫院複
      診、腎衰竭靠洗腎度日之。
　二、按出賣人對其交付之買賣標的物有應負擔保責任之瑕疵，
  　而其疵係於契約成立後始發生，且因可歸責於出賣人之事
　　　由所致者，則出賣人除負物之瑕疵擔保責任外，同時構成
  　　不完全給付之債務不履行責任。買受人如主張：
  １、出賣人應負物之瑕疵擔保責任，依民法第三百六十條規定
      請求不履行之損害賠償或依同法第三百六十四條規定請求
      另行交付無瑕疵之物，則在出賣人為各該給付之前，買受
      人非不得行使同時履行抗辯權。
  ２、出賣人應負不完全給付之債務不履行責任者，買受人得類
　　　推適用民法第二百二十六條第二項規定請求損害賠償或類
  　　推適用給付遲延之法則，請求補助或賠償損害，並有民法
    　第二百六十四條同時履行抗辯規定之適用。又種類之債在
      特定時，即存有瑕疵者，出賣人應負物之瑕疵擔保責任，
      並應負不完全給付之債務不履行責任（最高法院七十七年
      第七次民事庭會議決議參照）。
  ３、次按從事設計、製造商品或提供服務之企業經營者，於提
　　　供商品流通進入市場或提供服務時，應確保提供之商品或
  　　服務符合當時科技或專業水準，可合理期待之安全性，商
    　品或服務具有危害消費者生命、身體、健康財產之可能者
      ，應於明顯處為警告標示及緊急處理之方法。企業經營者
      違反前二項規定，致生危害於消費者或第三人時，應負連
　　　帶賠償責任。但企業經營者能證明其無過失者，法院得減
  　　輕其賠償責任，消費者保護法第七條定有明文。又違反保
    　護他人之法律者，推定其有過失，民法第一百八十四條第
      二項，亦定有明文。且消費者保護法第一條第二項規定，
      有關於消費者之保護，依本法之規定，本法所未規定者，
      適用其他法律。又同法第二條第一款規定，消費者係指以
      消費為目的而為交易，使用商品或接受服務者而言。末按
      消費者保護法施行細則第四條規定本法第七條所稱商品指
      交易客體之不動產或動產，包括最終產品、半成品、原料
      或零組件，均合先敘明。
  三、本件被告順益汽車彰化分公司所屬彰化營業所於上揭時、
      地所出售予原告之車牌號碼五三五二-HX號自小客車既有
      煞車系統上之瑕疵，買受後於行駛約一千公里時，亦曾依
      購買新車規定駛往被告公司所屬保修廠維修，因此被告自
      應負物之瑕疵擔保責任，依民法第三百六十條規定原告自
      得請求不履行之損害賠償及依同法第二百二十六條第二項
      規定請求不完全給付之債務不履行責任之損害賠償。且亦
      得依前揭消費者保護法第七條及民法第一百八十四條第二
      項等規定，請求以下之賠償金額：
  １、購買本件該輛自小客車之價金，合計五十五萬五千二百九
      十六元。目前被告仍再向原告催收中，原告自得依上揭民
      法第三百六十條規定請求不履行之損害賠償，即原應繳交
      之車款五十五萬五千二百九十六元。
  ２、住院醫療費用十七萬八千三百四十二元，其中自負額部分
　　　一萬七千五百四十六元，應由被告負擔，且係依民法第一
  　　百八十四條第二項、第一百九十三條第一項後段所規定之
    　增加生活需要，應由被告負損害賠償責任。
  ３、減少工作損失，以原告現年四十五足歲（四十八年七月一
　　　日生），計算勞工屆滿五十五歲退休。故以被告十年工作
  　　年資計算，並每年以每月勞工保險局最低投保薪資額一萬
    　九千二百元計算，每年賡續扣減年息百分之五計算，十年
      損失依霍夫曼係數計算約一百八十三萬零五百十六元整。
      此部分之損失依民法第一百八十四條第二項、第一百九十
      三條第一項後段所規定之喪失勞動能力之損失，亦應由被
      告負損害賠償責任。
  ４、精神損失部分約八十萬元，因原告因購買被告公司之上開
　　　自小客車，既有煞車系統之瑕疵，導致發生車禍身體受重
  　　創：腹部挫傷合併胰臟尾端斷裂及左側腎臟梗塞、胰臟廔
    　管、左手臂、右側大腿及左側膝蓋撞挫傷等等傷害，爾後
      行動困難，常需伴醫療器材共生，始能維持生命，顯已喪
      失工作能力，在精神上痛苦異常，實無以明狀。是以此部
      分精神損失爰請求被告賠償八十萬元整。依民法第一百八
      十四條第二項、第一百九十五條第一項規定，應由被告負
      損害賠償責任，用資彌補於萬一。至於其餘所需增加生活
      上之負擔部分，因無法估算，此部分容保留爾後再請求
　５、綜上所述，原告得向被告請求給付之金額共計三百二十萬
  　　三千三百五十八元。爰聲明：(1)被告應給付原告三百二十
  　　萬三千三百五十八元及自起訴狀繕本送達之翌日起至清償
　　　日止，按年息百分之五計算之利息。(2)前項聲明請准許以
  　　現款或由財團法人法律扶助基金會台中分會提供擔保書准
    　予宣告假執行。
貳、被告則以：
  一、原告於九十三年六月三十日向被告購買車牌號碼五三五二
      －HX號自小客車乙輛，嗣於九十三年八月七日回廠保養並
      檢查原告指稱於踩煞車時會產生異音之問題。當時被告所
      屬彰化廠派由技師邱蒼溢檢查，於試車時發現煞車時確有
      「卡卡」聲，隨即拆下四輪詳細檢查煞車系統，以及前後
      分泵等，結果並未發現任何異狀，惟於復原後再次試車，
      於煞車時同樣的「卡卡」聲仍然存在。嗣邱蒼溢再會同其
      他技師一併試車，確定該「卡卡」聲是踩煞車時才有，為
      此，技師邱蒼溢再重複檢查煞車系統三次，均未發現任何
      異狀，故可以確定該車於煞車時雖有「卡卡」異聲，但該
      車之煞車制動力性能仍然優良，並無任何不良影響。同日
      下午四時，邱蒼溢向原告解釋彰化廠找不出該車煞車異聲
      之原因，以及待有「代步車」供原告使用時，再請原告將
      車開回來轉送總廠檢修等，之後即由原告將該車開走。嗣
      於同年八月十日之後的四、五日間，因已能提供原告「代
      步車」，經邱蒼溢一再以電話通知原告，惟均未能連繫上
      ，且被告所屬彰化廠亦從未接獲原告關於進廠維修之查詢
      。
 二、 原告指稱渠於九十三年八月二十五日凌晨駕駛前揭自小客
      車行駛在台中縣沙鹿鎮○○路與文昌口時，於閃避一輛車
      號不詳之自小客車時，因煞車器故障，煞車失靈撞擊分隔
      島致車毀人傷云云，歸咎渠為閃避其他車輛，致失控撞上
      分隔島之原因為煞車失靈。惟查被告所駕自小客車於九十
      三年八月七日至被告所屬彰化廠維修保養時，該車之煞車
      制動力性能良好，於煞車時雖然有「卡卡」異聲，但該異
      聲並不會影響煞車系統功能，業如前述。且該車於維修保
      養後經原告如常使用，及至渠發生車禍前，原告從未向被
      告所屬彰化廠反應對該車之煞車系統之制動力有任何其他
      狀況，足認於車禍發生前，該車之煞車系統之制動並無任
      何問題。況查原告自陳渠發生車禍係為閃避另一輛車號不
      詳之自小客車，是渠發生車禍之原因顯然是因為閃避來車
      導致駕駛失控所致，而非煞車失靈。因此，原告發生本件
      車禍與被告交付原告之自小客車具有於煞車時會發出「卡
      卡」異聲間，並無因果關係。從而原告所為本件之請求即
      無理由至明。
  三、原告發生車禍後，前揭自小客車經拖回放置在彰化廠內，
      迄今仍保持車禍發生時之狀態，依被告所屬彰化廠之技師
      初步檢查，該車之煞車系統之制動力，於發生車禍後仍然
      沒有問題等語置辯，並聲明：如主文所示。
參、兩造不爭執之事項
  一、兩造於九十三年六月三十日就系爭車號五三五二-HX自小
      客車，成立買賣契約關係，買賣價金為五十五萬五千二百
      九十六元。
  二、九十三年八月七日被告為原告保養系爭自小客車時，確實
      發現該車緊急煞車時有卡卡聲。
  三、原告於九十三年八月二十五日因駕駛系爭車號五三五二-
      HX自小客車，於台中縣沙鹿鎮○○路與文昌路口發生車禍
      ，車損人傷。
  四、原告因上開車禍支出之醫療費用為一萬七千五百四十六元
      。
肆、兩造爭執之事項
 一、系爭自小客車緊急煞車時有卡卡聲，是否影響其煞車性能
     ？與原告發生車禍是否有因果關係？
 二、對於勞動能力減損之金額，被告有爭執。
 三、對於慰撫金之請求，被告認為金額過高。
伍、得心證之理由
  一、按從事設計、生產、製造商品或提供服務之企業經營者，
      於提供商品流通進入市場，或提供服務時，應確保該商品
      或服務，符合當時科技或專業水準可合理期待之安全性。
      商品或服務具有危害消費者生命、身體、健康、財產之可
      能者，應於明顯處為警告標示及緊急處理危險之方法。企
      業經營者違反前二項規定，致生損害於消費者或第三人時
      ，應負連帶賠償責任。但企業經營者能證明其無過失者，
      法院得減輕其賠償責任。又按違反保護他人之法律，致生
      損害於他人者，負賠償責任。但能證明其行為無過失者，
      不在此限，消費者保護法第七條及民法第一百八十四條第
      二項分別定有明文。故依上開條文之反面解釋，從事設計
      、生產、製造商品之企業經營者，於提供商品流通進入市
      場時，若其提供之商品本身雖未符合當時科技或專業水準
      可合理期待之安全性，惟亦不致於生損害於消費者或第三
      人者，則企業經營者自不負賠償責任。又違反保護他人之
      法律，惟不致於生損害於他人者，亦不負賠償責任。再按
      損害賠償之債，以有損害之發生及有責任原因之事實，並
      二者之間，有相當因果關係為成立要件。故原告所主張損
      害賠償之債，如不合於此項成立要件者，即難謂有損害賠
      償請求權存在 (最高法院四十八年台上字第四八一號判例
      可資參照)。而按當事人主張有利於己之事實者，就其事
      實有舉證之責任，但法律別有規定，或依其情形顯失公平
      者，不在此限，民事訴訟法第二百七十七條定有明文。又
      一般損害賠償之案件，原告須對於損害賠償構成要件，即
      被告具有故意或過失、不法、侵害之行為、損害之發生、
      侵害之行為與損害間有因果關係等負舉證責任。惟隨著當
      今科技知識之進步、社會環境之變遷，若僅為維護侵權行
      為法之過失責任主義而一再堅持此項舉證責任，對於負舉
      證責任之原告，自有相當之不利，尤其於商品瑕疵損害、
      醫療事故或公害糾紛等現代社會侵權行為之類型，基於公
      平原則，自應於訴訟法上緩和侵權行為之舉證責任原則，
      在訴訟上因舉證不足而遭受敗訴判決之危險，亦不應完全
      歸由原告承擔。故消費者保護法第七條第三項規定，就商
      品瑕疵所造成之損害，一般先推定企業經營具有過失，即
      消費者無庸就企業經營者有無過失負舉證之責，反須由企
      業經營者證明其無過失者，法院始得減輕其賠償責任。惟
      消費者保護法第七條第三項規定僅在規定有無過失之舉證
      任轉由企業經營者負擔，然對於不法、侵害之行為、損害
      之發生、侵害之行為與損害間有因果關係等構成要件，仍
      應由消費者或原告負舉證責任。
  二、本件原告主張其向被告購買系爭自小客車後，發現該車緊
      急煞車時有卡卡聲，而被告對於九十三年八月七日為原告
      保養系爭自小客車時，發現該車緊急煞車時有卡卡聲乙節
      ，亦不爭執。惟查，原告於發現系爭自小客車緊急煞車時
      有卡卡聲後，仍能將系爭自小客車駕駛至被告之營業處保
      養，而證人即當時替原告保養系爭自小客車之技師乙○○
      亦到庭證稱「我現在在順益汽車豐原廠。九十三年八月七
      日，原告開車去保養時，我有幫他作保養。當時作例行性
      的檢查時，因為車主反應緊急煞車時，會有卡的聲音，那
      聲音是從後煞車鼓出來，我那時候檢查確實有這個聲音，
      拆輪胎檢查來令片、煞車分泵、煞車油管、煞車總泵等，
      檢查完畢確定都沒問題。那個卡聲應該是潤滑不良，所以
      我用黃油潤滑，煞車性能一樣，但是還是有卡聲。因為客
      人沒有時間，請他在我們提供代步車以後，再來詳細檢查
      。我當時有在金馬路試車。煞車如果有卡聲，對煞車沒有
      影響。煞車如果有聲音除了有潤滑的問題，也有可能是來
      令片磨損，比如說跑了三萬公里。煞車如果有問題的話，
      不可能繼續開。煞車失靈的狀況如老舊車輛瞬間沒煞車油
      ，新車不可能有這種情況。除非是貨車或是遊覽車載重下
      坡那種，才有可能，一般不會有這種情形」等語。系爭自
      小客車之煞車系統於九十三年八月七日經乙○○檢查有卡
      卡聲後，乙○○仍能試車，並交回原告繼續駕駛，而原告
      亦自認其取回車子後仍有陸續使用，足見縱認系爭車子於
      煞車時有卡卡聲，惟並不影響車子之煞車性能，否則原告
      豈可能繼續使用？再者，原告自認發生事故當天為颱風天
      ，因閃避另一輛車號不詳自小客車，又因煞車器故障，煞
      車失靈，撞擊道路分隔島致車毀人傷，則被告撞擊道路分
      隔島究係原告駕車時閃避他車不當所導致，亦或係颱風天
      風雨交加，影響視線所致，亦或真係煞車系統失靈所導致
      ，自應由原告負舉證之責。惟系爭自小客車車究有無煞車
      失靈，經本院送往財團法人車輛測試中心、財團法人工業
      技術研究院、國立屏東科技大學三家鑑定機構鑑定，彼等
      均表示不願鑑定，而原告迄今就其撞擊道路分隔島係與煞
      車時之異聲有無因果關係，亦未能舉證其說，則原告援引
      消費者保護法第七條及民法第一百八十四條第二項之規定
      ，請求損害賠償，依法尚屬無據。
 三、按不法侵害他人之身體或健康者，對於被害人因此喪失或
     減少勞動能力或增加生活上之需要時，應負損害賠償責任
     ；不法侵害他人之身體、健康、名譽、自由、信用、隱私
     、貞操，或不法侵害其他人格法益而情節重大者，被害人
     雖非財產上之損害，亦得請求賠償相當之金額，民法第一
     百九十三條第一項及第一百九十五條第一項分別定有明文
     。原告主張被告出賣之自小客車有煞車系統上之瑕疵，致
     原告受有身體上及精神上之損害，並致其勞動能力減損，
     為此依民法第一百九十三條第一項、第一百九十五條第一
     項規定，請求被告賠償原告醫療費用一萬七千五百四十六
     元、勞動能力減損一百八十三萬零五百十六元、精神損失
     部分八十萬元。被告則抗辯自小客車緊急煞車時有卡卡聲
     ，並不影響其煞車性能等語。查原告依第一百九十三條第
     一項、第一百九十五條第一項請求損害賠償前，原告亦須
     先就其車禍之發生與系爭煞車系統之異聲有因果關係負舉
     證之責，惟同前開理由第二點所述，原告迄今就其車禍之
     發生與煞車時之異聲有無因果關係，並未能舉證以實其說
     ，則原告援引民法第一百九十三條第一項、第一百九十五
     條第一項之規定，請求被告賠償醫療費用一萬七千五百四
     十六元、勞動能力減損一百八十三萬零五百十六元、精神
     損失部分八十萬元，依法亦屬無據。
 四、按買賣之物，缺少出賣人所保證之品質者，買受人得不解
     除契約或請求減少價金，而請求不履行之損害賠償；出賣
     人故意不告知物之瑕疵者亦同，民法第三百六十條定有明
     文。原告主張被告出賣之系爭自小客車，煞車系統失靈，
     並有異聲，缺少出賣人所保證之品質，故依民法第三百六
     十條規定，請求不履行之損害賠償即本件車款五十五萬五
     千二百九十六元。被告則不否認系爭車輛煞車時有異聲，
     惟否認煞車系統失靈等語。按當事人主張有利於己之事實
     者，就其事實有舉證之責任，但法律別有規定，或依其情
     形顯失公平者，不在此限，民事訴訟法第二百七十七條定
     有明文。查原告主張系爭自小客車，煞車系統失靈乙節，
     既為被告所否認，此部分為對原告有利之主張，原告未能
     就煞車系統失靈部分舉證已如前述，原告此部分主張自不
     足採。又查，系爭自小客車雖然煞車時有異聲，惟既不影
     響煞車系統之性能，則原告依民法第三百六十條規定請求
     損害賠償，自應先舉證其損害何在？又查系爭車子目前雖
     因車禍而撞損，惟查，原告未能舉證其車禍之發生與煞車
     異聲有關，則原告車子撞損之損害自難認為係煞車異聲所
     造成之損害。況且，系爭車子煞車有異聲，原告之損害頂
     多為檢查車體狀況或更換零件所花費之費用，惟就此部分
     損害之發生及數額多寡，亦未見原告舉證以實其說。又系
     爭車子仍屬原告所有，原告竟請求被告賠償購買系爭車子
     之價金五十五萬五千二百九十六元，依法顯然無據。
 五、按因可歸責於債務人之事由，致為不完全給付者，債權人
　　 得依關於給付遲延或給付不能之規定行使其權利。因不完
     全給付而生前項以外之損害者，債權人並得請求賠償，民
     法第二百二十七條定有明文。又債權人主張債務人不完全
     給付，而欲依給付遲延或給付不能之規定行使其權利時，
     應視其瑕疵能否補正，若不能補正者，債權人得依給付不
     能之規定請求損害賠償。若係能補正者，則得類推適用給
     付遲延之相關規定。本件原告主張被告出賣之系爭車子煞
     車系統失靈，煞車時並有異聲，屬不完全給付，故類推適
     用民法第二百二十六條第二項規定請求損害賠償。惟就系
     爭車子煞車系統失靈乙節，原告未能舉證以實其說，已如
     前述。又系爭車子煞車時雖有異聲，惟其得否透過更進一
     步之檢查發現原因，並加以維修補正，即非無疑。原告在
     未讓系爭車子進行更進一步之檢查前，即直接主張係屬不
     能補正之瑕疵，並依民法第二百二十六條第二項給付不能
     之規定，請求全部不履行之損害賠償，難謂有據。又原告
     縱因車禍造成身體受傷，並有支出醫療費用、勞動能力減
     損及精神上之損害，惟此部分之損害須與被告之不完全給
     付有因果關係始能依民法第二項二十七條第二項請求損害
     賠償，惟原告對於其車禍之發生與系爭車子煞車時有異聲
     乙節，有無因果關係，並未能舉證以實其說，已如前述，
     故原告依民法第二項二十七條第二項規定，請求賠償，同
     屬無據。
 六、綜上所述，原告之主張既均屬無據，從而原告起訴請求被
     告賠償原告三百二十萬三千三百五十八元及自起訴狀繕本
     送達之翌日起至清償日止，按年息百分之五計算之利息，
     即無理由，應予駁回。原告受敗訴判決，其假執行之聲請
     即失所依據，應併予駁回。
 七、因本案事證已臻明確，兩造其餘主張陳述及所提之證據，
     均均本院前揭判斷無違，毋庸再予審酌，附此敘明。
陸、訴訟費用負擔之依據：民事訴訟法第七十八條。
中　　華　　民　　國　　九十四　年　十一　月　十六　　日
                  民事第二庭    法　官　詹秀錦
以上正本係照原本作成。
如對本判決上訴，應於判決送達後二十日內向本院提出上訴狀。
中　　華　　民　　國　　九十四年　　十一　月　十七　　日
                      　　　    書記官　楊筱惠
